臺灣新竹地方法院刑事判決
111年度簡上字第5號
上  訴  人  
即  被  告  林淳泰




上列上訴人即被告因違反毒品危害防制條例案件，不服本院竹北
簡易庭中華民國110年11月25日所為之110年度竹北簡字第327號
第一審刑事簡易判決（偵查案號：110年度毒偵字第1412號），
提起上訴，本院管轄第二審之合議庭判決如下：
    主  文
上訴駁回。
    事實及理由
一、被告於第二審經合法傳喚，無正當之理由不到庭者，得不待
    其陳述，逕行判決，又對於簡易判決處刑不服而上訴者，得
    準用該規定，刑事訴訟法第371條、第455條之1第3項分別有
    明文規定。本案上訴人即被告甲○○（下稱被告）經本院合法
    傳喚後，無正當理由未到庭，亦未在監押，有本院送達證書
    、刑事報到單（見本院111年度簡上字第5號卷《下稱本院簡
    上卷》第101頁、第103頁、第105頁、第147頁）、臺灣高等
    法院被告前案紀錄表等在卷足參，爰不待其陳述，逕為一造
    辯論判決。
二、本案經本院管轄第二審合議庭審理結果，認原審依調查證據
    之結果，認定被告有於110年7月15日22時許於居所內施用第
    二級毒品甲基安非他命1次，係犯毒品危害防制條例第10條
    第2項之施用第二級毒品罪，業於理由中論述明確。並說明
    被告施用前持有第二級毒品之行為，為施用毒品之當然行為
    ，不令論持有第二級毒品罪。復說明被告係累犯，依其前曾
    因同一罪質之施用第二級毒品案件經判刑確定並執行完畢，
    5年內再犯施用第二級毒品案件，顯見刑罰反應力顯然薄弱
    ，依法加重被告最低本刑尚不生行為人所受刑罰超過其應負
    擔罪責之情形，而依法加重其最低本刑。於量刑時復審酌被
    告歷經觀察、勒戒後仍無視毒品對其個人身心及社會之負面
    影響，仍繼續施用，顯然自制力薄弱，所為係戕害自身身心
    健康技考量其犯後坦承犯行之態度，兼衡被告國中畢業之智
    識程度、小康之家庭經濟狀況等一切情狀，量處有期徒刑6
    月，並諭知易科罰金之折算標準，認事用法及量刑均無不當
    ，應予維持，並引用第一審刑事簡易判決記載之犯罪事實、
    證據及理由（如附件）。
三、被告上訴意旨略以：我當時蹺班外出購物，因違反道路交通
    管理處罰條例而遭警方攔查後，員警請我出示證件後，查得
    我有毒品等前科，即在毫無任何「合理懷疑」及「犯罪之虞
    」，且未詢問我是否同意或告知有拒絕權力，復無拘票或搜
    索票及有相當理由以我係持有第二級毒品之現行犯情況下，
    直接碰觸我之身體，並要求我將口袋物品取出供查驗，致我
    根本毫無拒絕之權利。又當下我之機車鑰匙仍插在我所騎乘
    車牌000-0000重型機車之鑰匙孔上，並無員警職務報告所述
     ：「與林嫌談話詢問過程中，自左側褲子口袋拿出鑰匙時
    ，從左側褲子口袋掉出兩小包夾鏈内含白色粉末...」之事
    ，是扣案之曱基安非他命既係經違法搜索取得之物，應予排
    除而無證據能力云云。
四、本院查：
（一）本案逮捕、扣押程序均合法：
  １、按警察勤務條例第11條第3款規定：「臨檢：於公共場所
      或指定處所、路段，由服勤人員擔任臨場檢查或路檢，執
      行取締、盤查及有關法令賦予之勤務」，可知臨檢乃警察
      之法定勤務。次按，警察職權行使法第6條第1項第1款規
      定：「警察於公共場所或合法進入之場所，得對於下列各
      款之人查證其身分：合理懷疑其有犯罪之嫌疑或有犯罪
      之虞者。」、同法第7條第1項規定：「警察依前條規定，
      為查證人民身分，得採取下列之必要措施：攔停人、車
      、船及其他交通工具。詢問姓名、出生年月日、出生地
      、國籍、住居所及身分證統一編號等。令出示身分證明
      文件。若有明顯事實足認其有攜帶足以自殺、自傷或傷
      害他人生命或身體之物者，得檢查其身體及所攜帶之物。
      」可知，警察人員獲授權得在公共場所或合法進入之場所
      進行攔停車輛、盤查身分等臨檢作為，但以「具合理懷疑
      」為發動之門檻，並以查明被臨檢人之身分為原則，亦即
      雖賦予警察機關在公共場所對人民實施臨檢之權限，惟以
      「查明被臨檢人之身分」為臨檢之目的，僅於有明顯事實
      足認被臨檢人有攜帶足以自殺、自傷或傷害他人生命或身
      體之物者，方得檢查其身體及所攜帶之物，且僅能對人民
      之身體或場所、交通工具、公共場所為目視搜尋，亦即只
      限於觀察人、物或場所之外表（即以一目瞭然為限），若
      要進一步檢查，如開啟密封物，即應得受檢者之同意，不
      得擅自為之（最高法院101年度台上字第763號判決意旨供
      參）。至警察人員在公共場所執行臨檢時，若發現被臨檢
      人有犯罪嫌疑時，亦即，若被臨檢人為現行犯或因其持有
      兇器、贓物或其他物件或於身體、衣服等處露有犯罪痕跡
      ，顯可能為犯罪人時，警察即可依照刑事訴訟法第88條規
      定，以現行犯名義將之逮捕。警察人員在依前述規定逮捕
      被臨檢人時，自可依刑事訴訟法第130條附帶搜索之規定
      ，並扣押因此發現之犯罪證據。
  ２、查被告於110年7月16日1時39日為警於新竹縣竹北市中華路
      與興隆路一段路口因違規闖紅燈遭警方盤查，過程中因被
      告因自左側褲子口袋拿取鑰匙時，自左側褲子口袋掉出2
      小包夾鏈袋內含白色粉末，經被告自承係其於110年7月15
      日22時許於居所內施用剩餘之第二級毒品甲基安非他命而
      查獲，並扣得甲基安非他命2包等節，業據被告於警詢、
      偵查時供承在卷(見新竹地檢署110年度毒偵字第1412號偵
      查卷《下稱毒偵卷》第16頁、第58至61頁)，且有新竹縣政
      府警察局竹北分局扣押筆錄、扣押物品目錄表、毒品初步
      鑑驗報告單、採尿同意書、台灣檢驗科技股份有限公司11
      0年7月30日出具之濫用藥物檢驗報告(報告編號：UL/2021
      /00000000)、台灣尖端先進生技醫藥股份有限公司110年9
      月2日出具之毒品證物鑑定分析報告、現場及扣案物品照
      片等附卷可稽（見毒偵卷第20至22頁、第27至29頁、第35
      至38頁、第96至97頁）。
　３、又本案係員警於110年7月16日0至2時擔服巡邏勤務，行經
      新竹縣竹北市高鐵二路與隘口二口時，發現普重機MQJ-QQ
      38行經路口車速未減，行跡可疑，尾隨至新竹縣竹北市博
      愛南路與興隆路一段路口時，發現普重機MQJ-0038駕駛人
      有闖紅燈之情事，行經至新竹縣竹北市興隆路一段與中華
      路口時，經攔查告知駕駛人有違規之情事後，盤查被告有
       毒品前科，並見被告眼神閃爍、緊張，與被告談話詢問
      過程中，被告自左側褲子口袋拿出鑰匙時，從左側褲子口
      袋掉出兩小包夾鏈内含白色粉末，經警方詢問，被告坦承
      該物為安非他命，為自己所有等節，有竹北分局高鐵派出
      所110年7月16日員警職務報告在卷可查(見毒偵卷第11頁)
      ，並有新竹縣政府舉發違反道路交通管理事件通知單、新
      竹縣政府警察局竹北分局高鐵派出所查獲施用(持有)毒品
      案件經過情形紀錄表、查獲當時密錄器、行車紀錄器盤查
      影像截圖4張等(見毒偵卷第32頁、第34至36頁、本院簡上
      卷第77頁、第79頁)附卷可佐。再扣案「毒品安非他命」
      ，經員警依簡易毒品檢驗試劑初步鑑驗結果呈安非他命反
      應，有高鐵派出所查獲涉嫌毒品危害防制條例毒品初步鑑
      驗報告單、檢驗結果照片（見毒偵卷第27至28頁、第38頁
      ）存卷可考，徵諸被告前因闖紅燈之違反道路交通安全規
      則遭員警依據警察勤務條例第11條第3款規定，在公共場
      所執行路檢盤查，於盤查當下因自被告口袋掉落之物發現
      疑有犯罪跡象，此乃經由目視的方式在目視所及範圍之內
      看到系爭扣案物，此類行為無任何強制性或侵入性，非屬
      刑事訴訟法所稱之搜索，且未損及被告隱私權，自難認有
      何違法之情形。又員警經被告提出證件後查得其前有施用
      毒品前科，有臺灣高等法院被告前案紀錄表附卷可按，復
      於盤查當下自被告口袋掉落之物發現疑有犯罪跡象等節，
      實已有相當理由認被告為涉犯毒品危害防制條例持有或施
      用毒品罪嫌之現行犯，遂依前開有關現行犯之規定予以逮
      捕，並將系爭扣案物予以扣押，顯非憑空揣測，自無違背
      任何法定程序可言，更遑論有進一步衍生取得之證據屬違
      法取證而應將之排除之情形。是被告於本院改執前詞辯稱
      本案違法搜索、逮捕、取證，所取得之前開證據不具證據
      能力云云，自無可採。
（二）綜上，本案既無被告所稱違法取證之情狀，復經本院綜衡卷存事證及被告所犯罪名之罪質內容、各罪犯罪情節、次數、侵害法益等一切情狀，因認原審認事用法均無違誤，量刑亦已審酌刑法第57條各款所列情形予以綜合考量，亦無違背比例原則或公平正義等法律規範目的之情形，是本案被告上訴為無理由，應予駁回。
據上論斷，應依刑事訴訟法第451條之1第1項、第3項、第373條
、第368條、第371條，判決如主文。
本案經檢察官張凱絜聲請簡易判決處刑，檢察官黃嘉慧到庭執行
職務。
中　　華　　民　　國　　111 　年　　6 　　月　　29　　日
                  刑事第六庭    審判長法　官  黃美盈
　　　　　　　　　                    法  官  林涵雯
　　　　　　　　　                    法  官　蔡玉琪
以上正本證明與原本無異。
不得上訴。
中　　華　　民　　國　　111 　年　　6 　　月　　29　　日
                                      書記官  李念純
附件：
臺灣新竹地方法院刑事簡易判決
110年度竹北簡字第327號
聲  請  人  臺灣新竹地方檢察署檢察官
被      告  甲○○



上列被告因違反毒品危害防制條例案件，經檢察官聲請以簡易判
決處刑（110年度毒偵字第1412號），本院判決如下：
    主  文
甲○○施用第二級毒品，累犯，處有期徒刑陸月，如易科罰金，以
新臺幣壹仟元折算壹日。扣案之第二級毒品甲基安非他命貳包（
驗餘淨重共壹點捌陸伍公克，另含無法析離之外包裝袋貳只），
沒收銷燬之。　
    事實及理由
一、本件犯罪事實：　　
　　甲○○基於施用第二級毒品之犯意，於民國110年7月15日22時
    許在位於新竹縣○○市○○○街0號之居所內，以將第二級毒品甲
    基安非他命置於玻璃球內燒烤後吸食其煙霧之方式，施用甲
    基安非他命1 次。嗣於110年7月16日1時39分許，為警在新
    竹縣竹北市中華路與興隆路1段路口查獲，並扣得甲基安非
    他命2包（淨重共1.869公克，驗餘淨重共1.865公克），復
    經警於同日9時33分許對其採集尿液送驗，結果呈安非他命
    、甲基安非他命陽性反應而查獲。案經新竹縣政府警察局竹
    北分局報告臺灣新竹地方檢察署檢察官偵查後聲請簡易判決
    處刑。　　
二、證據：　　　　　
　㈠被告甲○○於偵查中之自白（1412號毒偵卷第58頁至第59頁）
    。
　㈡列管毒品人口尿液檢體採集送驗紀錄表、新竹縣政府警察局
    竹北分局扣押筆錄、扣押物品目錄表、採尿同意書、台灣檢
    驗科技股份有限公司110年7月30日出具之濫用藥物檢驗報告
    （報告編號：UL/2021/00000000）、新竹縣政府警察局應受
    尿液採驗人採驗作業管制紀錄（檢體編號：Z000000000000
    ）各1份、台灣尖端先進生技醫藥股份有限公司110年9月2日
    出具之毒品證物鑑定分析報告2份（1412號毒偵卷第9頁、第
    20頁至第21頁、第22頁、第29頁、第84頁、第85頁、第96頁
    、第97頁）
　㈢扣案之甲基安非他命2包（淨重共1.869公克，驗餘淨重共1.8
    65公克）。
　㈣上述證據，足認被告上開任意性自白應與事實相符，本件事
    證明確，被告犯行堪以認定，應依法論科。　　
三、論罪科刑：
  ㈠按觀察、勒戒後，檢察官或少年法院（地方法院少年法庭）
    依據勒戒處所之陳報，認受觀察、勒戒人無繼續施用毒品傾
    向者，應即釋放，並為不起訴之處分或不付審理之裁定；認
    受觀察、勒戒人有繼續施用毒品傾向者，檢察官應聲請法院
    裁定或由少年法院（地方法院少年法庭）裁定令入戒治處所
    強制戒治，其期間為6個月以上，至無繼續強制戒治之必要
    為止。但最長不得逾1年；依前項規定為觀察、勒戒或強制
    戒治執行完畢釋放後，3年後再犯第10條之罪者，適用前2項
    之規定，毒品危害防制條例第20條第2、3項定有明文。經查
    ，被告曾因施用毒品案件，經本院以109年度毒聲字第205號
    裁定令入勒戒處所執行觀察、勒戒確定，於110年4月12日因
    無繼續施用傾向出所，並經臺灣新竹地方檢察署檢察官以10
    9年度毒偵字第1869號為不起訴處分確定，其於觀察勒戒執
    行完畢釋放後3 年內再犯本件施用毒品案件，有臺灣高等法
    院被告前案紀錄表（本院卷第11頁至第46頁）附卷可查，依
    上開說明，自應依法追訴，合先敘明。
  ㈡查甲基安非他命係毒品危害防制條例第2 條第2 項第2 款所
    列管制之第二級毒品，不得非法持有、施用，故核被告所為
    ，係犯上開條例第10條第2 項之施用第二級毒品罪。被告持
    有第二級毒品甲基安非他命後進而施用，其施用前後持有毒
    品之行為，為施用毒品之當然行為，不另論以持有毒品罪。
    　　
　㈢被告前因違反毒品危害防制條例案件，經臺灣士林地方法院
    以105年度審易字第927號判決判處有期徒刑6月確定，上訴
    後，經臺灣高等法院以105年度上易字第1585號判決上訴駁
    回確定，並於105年9月19日易科罰金執行完畢等情，有刑案
    資料查註紀錄表、臺灣高等法院被告前案紀錄表各1份（141
    2號偵卷第65頁至第75頁；本院卷第11頁至第46頁）在卷可
    參，是被告於有期徒刑執行完畢後之5 年以內，故意再犯本
    案有期徒刑以上之罪，當屬刑法第47條第1 項之累犯，茲參
    酌司法院大法官釋字第775 號解釋意旨，衡以被告前曾經因
    同一罪質之施用第二級毒品案件經判刑確定並執行完畢，卻
    未能戒慎其行，猶於前開罪刑執行完畢後之5年內，又再犯
    施用第二級毒品案件，顯見其刑罰反應力顯然薄弱，是認依
    刑法第47條第1 項之規定加重被告之最低本刑，尚不生行為
    人所受的刑罰超過其所應負擔罪責的情形，乃依前揭規定加
    重其刑。
　㈣爰審酌被告前因施用毒品之違反毒品危害防制條例案件，經
    觀察、勒戒後，猶不知警惕，無視毒品對其個人身心及社會
    之負面影響，仍繼續施用，顯然自制力薄弱，所為係戕害自
    身身心健康暨考量其犯後坦承犯行之態度，兼衡被告國中畢
    業之智識程度、小康之家庭經濟狀況等一切情狀，量處如主
    文所示之刑，及諭知易科罰金之折算標準。　　　　　　
四、扣案之甲基安非他命2包（淨重共1.869公克，驗餘淨重共1.
    865公克），經送台灣尖端先進生技醫藥股份有限公司毒品
    原物鑑定實驗室鑑定之結果，確實有第二級毒品甲基安非他
    命成分，有該實驗室之毒品證物鑑定分析報告2份在卷可佐
    （1412號毒偵卷第96頁、第97頁），併同無法完全析離之包
    裝袋2只，應依毒品危害防制條例第18條第1 項前段規定，
    宣告沒收銷燬，至毒品取樣化驗部分，既已驗畢用罄滅失，
    毋庸諭知沒收銷燬。　　
五、依刑事訴訟法第449條第1項前段、第454條第1項，逕以簡易
    判決處刑如主文。
六、如不服本簡易判決，得自判決送達之日起20日內，向本院提
    起上訴。
本案經檢察官張凱絜聲請以簡易判決處刑。　　
中　　華　　民　　國　　110 　年　　11　　月　　25　　日
                  竹北簡易庭  法  官  　　崔恩寧
以上正本證明與原本無異。
中　　華　　民　　國　　110 　年　　11　　月　　25　　日
                              書記官      莊琬婷
附錄論罪科刑法條：
毒品危害防制條例第10條第2項
施用第二級毒品者，處 3 年以下有期徒刑。